臺灣彰化地方法院刑事判決　　　　　　　　　　　　　九十一年度易字第一五七號
　　公　訴　人　臺灣彰化地方法院檢察署檢察官
　　被　　　告　丁○○
　　　　　　　　戊○○
右被告等因偽造文書案件，經檢察官提起公訴（八十八年度偵字第四二三、七九二八
號），本院判決如左：
        主  文
丁○○、戊○○均無罪。
        理  由
一、公訴意旨略以：被告丁○○於民國八十七年間因負債累累，其中積欠告訴人甲○○借款新臺幣（下同）九百六十萬元，積欠告訴人乙○○借款三百十二萬九千元
    ，為恐其所有不動產即坐落彰化縣大村鄉○○段二四三地號土地、坐落彰化縣員
    林鎮○○段七二之二地號土地及其上門牌號碼彰化縣員林鎮○○路七三六巷七號
    二樓之五建物遭債權人向法院聲請查封拍賣求償，為逃避債務，明知並無積欠其
    妹妹即被告戊○○借款五百萬元，竟於八十七年十二月一日與被告戊○○通謀就
    上開不動產向彰化縣員林地政事務所，辦理虛偽債權五百萬元之抵押權設定登記
    ，使該地政機關不知情之公務員陷於錯誤，將該不實之事項，登載於其職務上所
    掌之公文書即土地登記簿及建築改良物登記簿上，足以生損害於該地政機關對土
    地及建築改良物登記之正確性及債權人債權之求償，因認被告丁○○、戊○○二
    人共同涉犯刑法第二百十四條之使公務員登載不實罪嫌。
二、按犯罪事實應依證據認定之，無證據不得推定其犯罪事實，刑事訴訟法第一百五
    十四條定有明文。復按所謂認定犯罪事實之證據，係指足以認定被告確有犯罪行
    為之積極證據而言，該項證據自須適合於被告犯罪事實之認定，始得採為斷罪資
    料；又事實之認定，應憑證據，如未能發現相當證據，或證據不足以證明，自不
    能以推測或擬制之方法，以為裁判基礎，最高法院二十九年上字第三一０五號、
    四十年臺上字第八六號判例著有明文。又按告訴人之告訴，係以使被告受刑事訴
    追為目的，是其陳述是否與事實相符，仍應調查其他證據以資審認，最高法院亦
    著有五十二年臺上字第一三００號判例可資參照。再按認定犯罪事實所憑之證據
    ，無論係直接證據或間接證據，其為訴訟上之證明，須於通常一般之人均不致有
    所懷疑，而得確信其為真實之程度者，始得據為有罪之認定，倘其證明尚未達到
    此一程度，而有合理性之懷疑存在時，法院復已就其心證上之理由予以闡述，敘
    明其如何無從為有罪之確信，因而為無罪之判決者，不得遽指為違法，最高法院
    七十六年臺上字第四九八六號著有判例。
三、公訴人認被告丁○○、戊○○二人涉有上開罪嫌，無非係以告訴人甲○○、乙○○之指訴，並有土地登記簿及建築改良物登記簿謄本各一份在卷為其論據。惟訊
    據被告丁○○、戊○○二人均堅決否認涉有何右揭犯行，被告丁○○辯稱：伊自
    七十九年間起至八十七年間止，因經營生意賠錢及互助會被倒款，乃陸續向妹妹
    即被告戊○○借款，金額總計有二百多萬元（被告戊○○出借款項之來源係其出
    售所有門牌號碼彰化縣員林鎮○○路○段二八巷三０號房屋及上開建物坐落土地
    所得之價款）；又因伊需款周轉及參加彰化縣福興鄉鄉民代表選舉，自八十年間
    起至八十七年間止，亦陸續向父親丙○○借款共計三百多萬元（大多係由父親丙○○自其所有彰化縣員林鎮農會、帳號：００八二０─０─０號帳戶中提領現金
    交付），嗣因父親將前開借款債權讓與被告戊○○，乃將上開所有不動產共同設
    定五百萬元抵押權登記與被告戊○○，伊確積欠被告戊○○前開款項，並無虛偽
    設定抵押權之犯行等語；被告戊○○則以：其自七十九年間起，先後借款與姊姊
    即被告丁○○約計有二百多萬元之款項，前開出借與被告丁○○款項之來源，係
    七十九年三月間，其出售所有門牌號碼彰化縣員林鎮○○路○段二八巷三０號建
    物及該建物坐落土地所得之款項，前揭房地係其結婚時父親贈與之嫁妝，因房屋
    有漏水之情形，乃以二百五十二萬元之價格出售他人（扣除增值稅、契稅等手續
    費用，實得二百二十一萬元，分別於七十九年三月二十日、七十九年三月二十二
    日、七十九年四月三日、七十九年四月三十日及七十九年五月一日以現金或支票
    交換存入其所有臺灣中小企業銀行、帳號：00000000000號活期存款
    帳戶中，且其出借與被告丁○○之款項亦自上開帳戶中提領現金交付與被告丁○○）；又父親丙○○亦先後借款與被告丁○○三百多萬元，並表示要將上開債權
    轉給其向被告丁○○追討，被告丁○○乃提供所有前開房地與其設定抵押，並非
    虛偽設定抵押權等語。
四、本院查：（一）被告丁○○於八十七年十二月一日提供所有坐落彰化縣大村鄉○○段二四三地號全部土地、坐落彰化縣員林鎮○○段七二之二地號（應有部分一
    萬分之八十七）土地及其上建物即門牌號碼彰化縣員林鎮○○路七三六巷七號二
    樓之五房屋，向彰化縣員林地政事務所申請設定權利價值為五百萬元之抵押權與
    被告戊○○，並於八十七年十二月三日經地政機關登記在案一情，業據被告丁○○、戊○○二人供述屬實，並有臺灣省彰化縣土地登記簿二份及建築改良物登記
    簿一件在卷可稽。（二）又被告丁○○、戊○○二人辯稱：被告戊○○於七十九
    年三月間，以二百五十二萬元之價格，出售所有坐落彰化縣員林鎮○○路○段二
    八巷三０號之房地，扣除增值稅、契稅等手續費用，實得二百二十一萬元，前開
    賣屋所得價款分別於七十九年三月二十日、七十九年三月二十二日、七十九年四
    月三日、七十九年四月三十日及七十九年五月一日以現金或支票存入其所有臺灣
    中小企業銀行、帳號：00000000000號活期存款帳戶中，且被告戊○○出借與被告丁○○之款項亦自上開帳戶中提領現金交付與被告丁○○，借款金
    額總計約有二百多萬元；又父親丙○○自八十年間起至八十七年間止，亦先後借
    款與被告丁○○計有三百多萬元，大部分係由丙○○自所有彰化縣員林鎮農會、
    帳號：００八二０─０─０號帳戶中提領現金交付借款與被告丁○○等情，有被
    告提出之不動產買賣契約書、被告戊○○所有臺灣中小企業銀行、帳號：000
    00000000號活期存款帳戶存摺影本（其中自七十九年六月二十日起至八
    十七年七月二十九日止，經被告戊○○在存摺影本上標示提領款項係出借與被告
    丁○○之金額，並扣除部分所標示已還款之款項，被告丁○○約尚積欠被告戊○○二百三十六萬元）、丙○○所有彰化縣員林鎮農會、帳號：００八二０─０─
    ０號帳戶活期存款存摺影本（其中自八十年三月九日起至八十七年八月七日止，
    經被告丁○○標示提領款項係丙○○出借之金額，並扣除部分所標示已清償之款
    項，就丙○○自上開所有存摺提款借與被告丁○○之借款部分而言，被告丁○○
    仍積欠丙○○約二百二十七萬元）各一份在卷可憑。（三）再證人丙○○於本院
    審理時到庭證稱：其確先後借款與被告丁○○高達三百多萬元，大部分的借款係
    自其所有彰化縣員林鎮農會帳戶提領現金交付出借與被告丁○○（其餘借款則因
    時日已久而無從查考），因被告戊○○係其最小的女兒，被告戊○○出借款項與
    被告丁○○後財力較為不佳，其自己則尚有錢可用，因而其乃將對被告丁○○之
    前開借款債權轉讓與被告戊○○行使，由被告丁○○將所有前開不動產設定五百
    萬元抵押權與被告戊○○作為保障等語。（四）是依前開卷附之不動產買賣契約
    書、被告戊○○所有臺灣中小企業銀行、帳號：00000000000號活期
    存款帳戶存摺影本、丙○○所有彰化縣員林鎮農會、帳號：００八二０─０─０
    號帳戶活期存款存摺影本，並參以證人丙○○之證述，堪認被告丁○○、戊○○
    二人辯稱渠等間確有五百萬元以上之債權債務存在，被告丁○○乃提供上揭所有
    不動產供被告戊○○設定五百萬元抵押權登記，並非虛偽設定等語，並非虛妄，
    堪以採信。（五）另被告戊○○因不勝被告丁○○其餘債權人上門煩擾，已於八
    十八年間塗銷前開抵押權登記一節，業據被告戊○○於八十八年十一月三十日偵
    訊時供述在卷，並經告訴人甲○○於偵訊及本院審理時陳稱為真。衡以倘被告丁○○、戊○○二人於申辦上開抵押權設定登記之際，果係以虛偽設定抵押權為手
    段，圖以達到被告丁○○躲避債務清償之目的，當無可能因被告丁○○之其餘債
    權人找上門，即輕易同意將前開抵押權設定登記塗銷之理，此益徵被告丁○○、
    戊○○二人辯稱上開抵押權並非虛偽設定一語為可採。（六）此外，復查無其他
    積極確切之證據，足資證明被告丁○○、戊○○二人有何公訴人起訴事實所載之
    使公務員登載不實犯行，不能證明被告丁○○、戊○○二人犯罪，揆諸前揭說明
    ，自均應諭知被告丁○○、戊○○二人為無罪之判決，以免冤抑。
據上論斷，應依刑事訴訟法第三百零一條第一項，判決如主文。
本案經檢察官鮑慧忠到庭執行職務
中      華      民      國    九十一    年     十二     月      六      日
                                臺灣彰化地方法院刑事第三庭
                                    法      官  李  雅  俐
右正本證明與原本無異。
如不服本判決，應於判決送達後十日內，向本院提出上訴狀（應附繕本），上訴於臺
灣高等法院臺中分院。
                                    法院書記官  陳  佳  宏
中      華      民      國    九十一    年     十二     月      十三    日
